【裁判字號】    99,中簡上,654
【裁判日期】    990909
【裁判案由】    重利
【裁判全文】
臺灣臺中地方法院刑事判決           99年度中簡上字第654號
上  訴  人  臺灣臺中地方法院檢察署檢察官
被      告  甲○○
上列上訴人因被告重利案件，不服本院民國99年5月11日99年度
中簡字第1384號刑事簡易判決（檢察官聲請簡易判決處刑案號：
99 年度偵字第6073號），提起上訴，本院管轄第二審合議庭判
決如下︰
    主      文
上訴駁回。
    犯罪事實及理由
一、本案經本院合議庭審理結果，認第一審簡易判決之認事用法
    及量刑均無不當，應予維持，並引用臺灣臺中地方法院檢察
    署檢察官聲請簡易判決處刑書及本院第一審刑事簡易判決書
    關於被告部分之記載（如附件所示）。
二、檢察官上訴意旨略以：原審未審酌被告甲○○係首謀及其犯
    罪規模，僅量處被告有期徒刑4月，併予以緩刑之諭知，實
    有不當；又同案被告陳雍昇係被告所雇員工，犯罪情節較被
    告輕微，而僅因係累犯而未獲緩刑之宣告，相較之下，被告
    既為主謀，自不宜獲緩刑之宣告，以免輕重失衡，有違平等
    原則；爰請撤銷原審判決，改判處被告有期徒刑6月等語。
三、經查：
  (一)按刑罰之量定，固屬法院自由裁量之職權行使，但仍應審酌
    刑法第57條所列各款事由及一切情狀，為酌量輕重之標準，
    並非漫無限制；在同一犯罪事實與情節，如別無其他加重或
    減輕之原因，下級審法院量定之刑，亦無過重或失輕之不當
    情形，則上級審法院對下級審法院之職權行使，原則上應予
    尊重，有最高法院85年臺上字第2446號判決意旨可資參照。
    次按刑法第344條重利罪之法定本刑為1年以下有期徒刑、拘
    役，或科或併科一千元以下罰金。而原審審酌被告利用他人
    急迫而亟需用錢之際，收取高額利息，藉此牟利，無視於借
    款人每每因無力負擔高利貸之重利或鋌而走險犯罪或輕生尋
    短，製造社會問題，對借款人自身及其家庭與社會致生之危
    害匪淺，惟衡酌其犯罪規模不大，被害人僅有2人，及被告
    為負責人、惡性較重，暨被告等犯後坦承犯行，態度尚佳，
    並已與借款人達成和解，有和解契約書2份在卷可稽，與其
    智識程度、生活狀況等一切情狀，刑事訴訟法第449條第1項
    前段、第450條第1項、第454條第2項，刑法第28條、第344
    條、第51條第5款、第41條第1項前段，第38條第1項第2款，
    刑法施行法第1條之1第1項、第2項前段，，就其先後二次重
    利犯行，分別量處有期徒刑3月，並定被告應執行之刑為有
    期徒刑4月，且諭知如易科罰金以新臺幣一千元折算1日，及
    為相關從刑之諭知，其法律適用及量刑均屬妥適，檢察官上
    訴上訴指摘量刑過輕等語，為無理由。
  (二)又按緩刑為法院刑罰權之運用，旨在獎勵自新，祇須合於刑
    法第74條所定之條件，法院本有自由裁量之職權，上訴意旨
    僅就原審刑罰裁量職權之行使而為指摘，不能認以原判決違
    背法令為上訴理由。最高法院72年臺上字第3647號判例參照
    。查原審就予以被告緩刑宣告部分，已於原審判決中具體敘
    明：「被告甲○○前未曾因故意犯罪受有期徒刑以上刑之宣
    告，此有臺灣高等法院被告前案紀錄表在卷為憑，被告甲○
    ○經此教訓，當已知所警惕，信無再犯之虞，本院考量其業
    已坦承全部犯行，犯後態度良好，且與被害人達成和解，並
    徵得被害人之原諒，有被告甲○○於99年5月5日陳報之和解
    書2份在卷可稽，認為所宣告之刑，以暫不執行為適當，爰
    併予宣告緩刑2年，用啟自新。又本院斟酌被告甲○○於本
    案之犯罪情節，認有命其提供義務勞務以培養正確之法治觀
    念，並藉由服務社群體認維護公眾安全法益之重要性，爰依
    刑法第74條第2項第5款之規定，命被告向指定之政府機關、
    政府機構、行政法人、社區或其他符合公益目的之機構或團
    體，提供60小時之義務勞務，暨依刑法第93條第1項第2款規
    定，諭知緩刑期內付保護管束。」等語，經核其對於被告予
    以緩刑諭知部分之裁量權行使，並無違法或失當之處，甚且
    併予為緩刑期間付保護管束及緩刑附負擔之宣告，除增加被
    告不利益之外，亦給予檢察官得斟酌被告犯罪之性質、惡性
    輕重，妥以指定其提供義務勞務之對象或處所之指揮執行權
    ，以及於保護管束期間，詳察被告是否確已有自新之舉，而
    審酌是否另向法院聲請撤銷緩刑之機會，就此而論，原審實
    已就法律所賦予之裁量權，妥以運用，裨使罪刑相當，乃檢
    察官上訴指摘原審判決不當，即無理由。
  (三)綜上所述，本件檢察官上訴無理由，應予以駁回。
據上論斷，應依刑事訴訟法第455條之1第1項、第3項、第368條
，判決如主文。
本案經檢察官張容姍到庭執行職務。
中    華    民    國    99    年    9    月    9    日
                  刑事第十八庭  審判長法  官  高文崇
                                      法  官  胡芷瑜
                                      法  官  林世民
以上正本證明與原本無異。
本件不得上訴。
                                      書記官  紀俊源
中    華    民    國    99    年    9    月    9    日
附錄論罪科刑法條：
中華民國刑法第344條
乘他人急迫、輕率或無經驗貸以金錢或其他物品，而取得與原本
顯不相當之重利者，處 1 年以下有期徒刑、拘役或科或併科 1
千元以下罰金。

司法院資訊處製作；財團法人民間司法改革基金會備份。
